臺灣臺北地方法院刑事判決　　　　　　　100年度易字第541號
公　訴　人　台灣台北地方法院檢察署檢察官
被　　　告　林亞霆
　　　　　　陳品帆
選任辯護人　簡志海律師
上列被告因竊盜案件，經檢察官提起公訴（99年度偵字第18165
號），本院判決如下：
    主  文
林亞霆竊盜，處拘役肆拾日，如易科罰金，以新台幣壹仟元折算
壹日；又竊盜，處有期徒刑參月，如易科罰金，以新台幣壹仟元
折算壹日；又竊盜，處有期徒刑肆月，如易科罰金，以新台幣壹
仟元折算壹日。有期徒刑部分應執行有期徒刑伍月，如易科罰金
，以新台幣壹仟元折算壹日。
陳品帆故買贓物，處拘役伍拾日，如易科罰金，以新台幣壹仟元
折算壹日。
    事  實
一、林亞霆意圖為自己不法之所有，於民國99年7月14日上午某
    時，在其台北市○○區○○街45號7樓之7居處內，趁其女友
    張世佳熟睡之際，竊取其所有之台北市中山區○○○路119
    巷88號6樓之3住處鑰匙；復意圖為自己不法所有，於99年7
    月14日9時，持該竊得鑰匙前往張世佳上開住處開啟門鎖後
    進入（侵入住宅部分未據告訴），竊取張世佳之母林秀桂所
    有之筆記型電腦1台（廠牌：ASUS、型號：EeePC 701），得
    手後旋持往台北市○○區○○路2段169號年喬有限公司（下
    稱年喬公司），以新台幣（下同）2,500元代價販售予不知
    情之陳品帆（此部分犯嫌業經檢察官為不起訴處分）；嗣林
    亞霆又意圖為自己不法之所有，於99年7月21日9時27分許，
    以相同手法進入上開住處（侵入住宅部分亦未據告訴），竊
    取林秀桂所有之筆記型電腦（廠牌BENQ，型號：Joybook
    s53w-t26）及數位相機（廠牌：CASIO，已故障）各1台後，
    復於同日11時30分許，至年喬公司販售。惟上開BENQ電腦經
    林秀桂以密碼上鎖限制他人未經同意而使用，林亞霆於販售
    該BENQ電腦時，無法提出密碼啟用該電腦，且經陳品帆詢問
    該電腦密碼時，林亞霆表示該電腦係伊買給伊女友，現在分
    手要拿回來賣，然女友不告知電腦密碼云云，則陳品帆已知
    林亞霆並非該電腦之合法使用權人，亦足以知悉該電腦未經
    林亞霆所稱之女友同意販賣，該電腦之來源顯然有疑，對於
    該物品有可能係屬贓物一情已有所預見，惟仍告以：無密碼
    僅能以零件機價格買受，隨即以700元代價買受上開BENQ電
    腦及CASIO數位相機。嗣經林秀桂於99年7月21日晚間返家發
    現遭竊，經警尋線查獲，於99年7月28日10時，在林亞霆上
    開住處扣得林亞霆出售贓物剩餘之贓款2,200元，並於同日
    10時30分許，在年喬公司並扣得林秀桂所有之筆記型電腦1
    台（廠牌BENQ，型號：Joybook s53w-t26，硬碟機已拆下售
    出）。
二、案經林秀桂訴由台北市政府警察局中山分局報告台灣台北地
    方法院檢察署檢察官偵查起訴。
    理  由
一、被告及辯護人對於公訴人所提之證據資料及以下本院作為判
    斷依據之各項證據資料，均不爭執其證據能力，本院審酌該
    等言詞供述及書面作成時之情況，認為以之作為證據為適當
    ，依刑事訴訟法第159條之5規定，均得作為證據。
二、上開犯罪事實，業據被告林亞霆坦承不諱，核與證人林秀桂
    、陳品帆證述情節相符，復有台北市政府警察局中山分局扣
    押物品目錄表2紙、贓物認領保管單1紙、年喬公司買賣契約
    書2紙、監視錄影翻拍照片5紙、查獲被告林亞霆行竊時身穿
    衣物照片2紙、查獲贓物照片2紙及贓款照片1紙在卷可稽。
    事證明確，被告林亞霆犯行洵堪認定。
三、訊據被告陳品帆固坦承向林亞霆購入上開BENQ電腦及CASIO
    數位相機，該電腦被密碼鎖住，不能開機，經詢問林亞霆電
    腦密碼時，林亞霆打電話問還是沒有問到，伊即告知既然如
    此只能當零件機賣，零件機之價格較低等事實，惟矢口否認
    有何故買贓物之犯行，辯稱：伊檢查林亞霆帶來賣的BENQ電
    腦時，發現有密碼鎖著，沒辦法打開，林亞霆說那是他女朋
    友的電腦，分手了他要拿回來變賣，因為是女朋友的所以不
    知道密碼，伊有問他密碼，請他打電話問密碼，他就在現場
    講手機，看起來像講電話，好像有一些爭執，最後沒有問到
    密碼，伊還是跟他買了云云。辯護人則以：被告陳品帆為怕
    買到贓物，故請林亞霆簽立買賣契約書，保證上開物品非贓
    物等語，為被告陳品帆辯護。然查：
（一）按刑法上之故買贓物罪，以知情故買為要件。換言之，必
      須行為人知悉所買入者係贓物，若無贓物之認識，即無由
      成立犯罪。惟此項贓物之認識，不以明知其情為必要，如
      對於所購買之物依一般情形已有贓物之懷疑，而主觀上出
      於即使該物確實為贓物仍容任其發生，且其發生並不違背
      其本意而予以買受者，應認具有故買贓物之不確定犯意，
      亦成立本罪。被告陳品帆於林亞霆出售上開BENQ電腦及
      CASIO數位相機時，知悉該電腦係有密碼鎖住，且林亞霆
      不能提供該密碼一情，為被告陳品帆所不否認，且據證人
      林秀桂證述其電腦有以密碼鎖住一情明確（99年8月25日
      偵查筆錄，偵卷第56頁），上情堪以認定。則被告陳品帆
      於林亞霆持不知密碼之電腦來販售，對於林亞霆究竟是否
      為有權販售該電腦，於一般經驗及情理上自應有所懷疑，
      且被告陳品帆於偵訊中更供稱：有問林亞霆所售筆記型電
      腦的來源，他說EeePC是他自己的，BENQ電腦是他送女友
      的禮物，現在分手就要回拿來賣，我請他要不要詢問密碼
      ，他有在我面前打過去問，也爭執很久，但最後還是沒問
      到等語（99年8月25日偵查筆錄，偵卷第57頁），足認被
      告陳品帆知悉林亞霆與其所謂之女友間並未達成販賣該電
      腦之共識，故無法取得電腦密碼，惟被告陳品帆仍加以買
      受，且係以「零件機」之價格向林亞霆購買該電腦，而所
      謂零件機即係將該機器分拆零件再加以個別販出，其價格
      與一台功能完好、可供正常使用之電腦自有相當差異。被
      告陳品帆復供稱：伊有跟林亞霆講如果賣一整台電腦價錢
      比較高，林亞霆說就算沒有密碼他也要賣，因為他跟女朋
      友分手，要把這個東西處理掉等語（本院100年4月1日審
      判筆錄），則被告陳品帆已可認知到如林亞霆可以合法取
      得該電腦之密碼，當會以價格較高之完整機器價格出售，
      惟林亞霆仍無法取得電腦密碼，此種情形之下，以具備一
      般經驗常識之人當會對於林亞霆是否確為該電腦之所有權
      人產生懷疑，然被告陳品帆仍不加質疑並以零件機之低廉
      價格買受，其本於容認該電腦縱屬贓物而予故買之意思已
      屬昭然。
（二）被告陳品帆辯以其有請林亞霆簽署買賣契約書保證其所販
      售之物非贓物等語，惟被告陳品帆與林亞霆買賣上開BENQ
      電腦及CASIO數位相機之過程，其主觀上已知悉林亞霆並
      非該電腦之使用權人，且依一般經驗及常識足以對林亞霆
      是否為該電腦之所有權人產生懷疑，應對於該電腦及數位
      相機有可能係屬來路不明之贓物有所預見，再者林亞霆並
      未提出買賣上開電腦、相機之收據或憑據以證明上開物品
      確為其所有，則已有上開跡證足以懷疑林亞霆所欲出售之
      物有可能為來路不明之贓物時，被告陳品帆抗辯林亞霆簽
      署買賣契約書保證為其個人所有，其即相信林亞霆販售之
      上開物品非屬贓物，核與社會生活經驗法則及事理邏輯有
      違，其辯解難以採信。綜上，本件事證明確，被告陳品帆
      犯行亦堪認定。
三、按行為後法律有變更者，適用行為時之法律。但行為後之法
    律有利於行為人者，適用最有利於行為人之法律，刑法第2
    條第1項定有明文。查被告林亞霆為本件竊盜犯行後，刑法
    第321條第1項業於100年1月26日修正公布，並自公布日施行
    ，修正前刑法第321條第1項係規定「犯竊盜罪而有左列情形
    之一者，處6月以上、5年以下有期徒刑：一、於夜間侵入住
    宅或有人居住之建築物、船艦或隱匿其內而犯之者。二、毀
    越門扇、牆垣或其他安全設備而犯之者。三、攜帶兇器而犯
    之者。四、結夥三人以上而犯之者。五、乘火災、水災或其
    他災害之際而犯之者。六、在車站或埠頭而犯之者。」修正
    為「犯竊盜罪而有下列情形之一者，處6月以上、5年以下有
    期徒刑，得併科新台幣10萬元以下罰金：一、侵入住宅或有
    人居住之建築物、船艦或隱匿其內而犯之者。二、毀越門扇
    、牆垣或其他安全設備而犯之者。三、攜帶兇器而犯之者。
    四、結夥三人以上而犯之者。五、乘火災、水災或其他災害
    之際而犯之者。六、在車站、埠頭、航空站或其他供水、陸
    、空公眾運輸之舟、車、航空機內而犯之者。」經比較修正
    前、後之規定，可知刑法第321條第1項之法定本刑，修正前
    並無併科罰金刑部分，修正後增列「得併科新台幣10萬元以
    下罰金」之規定；又修正前刑法第321條第1項第1款係規定
    「夜間侵入住宅或有人居住之建築物、船艦或隱匿其內而犯
    之者」，修正後不限於「夜間」，而為「侵入住宅或有人居
    住之建築物、船艦或隱匿其內而犯之者」；另修正前刑法第
    321條第1項第6款限於「在車站或埠頭而犯之」，修正後「
    在車站、埠頭、航空站或其他供水、陸、空公眾運輸之舟、
    車、航空機內而犯之者」均係犯刑法第321條第1項第6款之
    罪。綜上，修正後刑法第321條第1項之規定並非較有利於被
    告林亞霆，應適用被告行為時之刑法第321條。
四、核被告林亞霆所為，均係犯修正前刑法第320條第1項之竊盜
    罪，被告陳品帆所為，係犯同法第349條第2項之故買贓物罪
    。被告林亞霆所犯3次竊盜罪，犯意各別，行為互殊，應分
    論併罰。爰審酌被告林亞霆坦承犯行，惟先竊取其女友住處
    鑰匙，再竊取其女友之母電腦、數位相機，造成被害人損失
    情形非輕，對於親近之人卻屢次竊取渠等財物，實堪譴責，
    惟被告林亞霆尚無前科，有台灣高等法院被告前案紀錄表在
    卷可參；被告陳品帆否認犯行，其故買贓物之價值非高，惟
    造成被害人無法追回其所有物之非財產上損失不低，以及前
    有恐嚇犯行，經本院判處拘役之刑度，並宣告緩刑2年，素
    行並非良好等一切情狀，分別量處如主文所示之刑，並均諭
    知易科罰金之折算標準。
據上論斷，應依刑事訴訟法第284條之1、第299條第1項前段，刑
法第2條第1項前段、第349條第2項、第41條第1項前段、第51條
第5款，修正前刑法第320條第1項，刑法施行法第1條之1第1項、
第2項前段，判決如主文。
本案經檢察官郭郁到庭執行職務
中    華    民    國   100    年    7     月    8     日
                    刑事第七庭    法  官  林欣苑
上正本證明與原本無異。
如不服本判決應於收受送達後10日內向本院提出上訴書狀，並應
敘述具體理由；其未敘述上訴理由者，應於上訴期間屆滿後20日
內向本院補提理由書（均須按他造當事人之人數附繕本）「切勿
逕送上級法院」。告訴人或被害人如對於本判決不服者，應具備
理由請求檢察官上訴，其上訴期間之計算係以檢察官收受判決正
本之日期為準。
                                  書記官  莊怡仙
中    華    民    國   100    年    7     月    11    日
附錄論罪法條
中華民國刑法第320條
（普通竊盜罪、竊佔罪）
意圖為自己或第三人不法之所有，而竊取他人之動產者，為竊盜
罪，處5  年以下有期徒刑、拘役或 5 百元以下罰金。
意圖為自己或第三人不法之利益，而竊佔他人之不動產者，依前
項之規定處斷。
前二項之未遂犯罰之。
中華民國刑法第349條
（普通贓物罪）
收受贓物者，處 3 年以下有期徒刑、拘役或 5 百元以下罰金。
搬運、寄藏、故買贓物或為牙保者，處 5 年以下有期徒刑、拘
役或科或併科 1 千元以下罰金。
因贓物變得之財物，以贓物論。